臺灣臺北地方法院民事裁定　　　　　　　100年度監宣字第4號
聲　請　人　陳翠卿
相　對　人　陳林治
關　係　人　陳汶杰
上列聲請人對於相對人聲請監護宣告事件，本院裁定如下：
    主  文
宣告陳林治（女、民國○○○年○月○日生、身分證統一編號
：Ｚ000000000號）為受監護宣告之人。
選定陳翠卿（女、民國○○○年○月○日生、身分證統一編號：
Ｚ000000000號）為受監護宣告之人之監護人。
指定陳汶杰（男、民國○○○年○月○日生、身分證統一編號：
Ｚ000000000號）為會同開具財產清冊之人。
聲請費用由受監護宣告之人負擔。
    理  由
一、本件聲請意旨略以：聲請人陳翠卿為相對人陳林治之子女
    ，相對人患有多重障礙極重度等症，經延醫診治，至今毫無
    起色，現已不能為意思表示或受意思表示，無能力處理自己
    之事務，為此聲請對相對人為監護之宣告，並另行選定關係
    人陳汶杰為相對人之監護人，指定聲請人為相對人之會同開
    具財產清冊之人。
二、按對於因精神障礙或其他心智缺陷，致不能為意思表示或受
    意思表示，或不能辨識其意思表示之效果者，法院得因本人
    、配偶、四親等內之親屬、最近一年有同居事實之其他親屬
    、檢察官、主管機關或社會福利機構之聲請，為監護之宣告
    ；法院為監護之宣告時，應依職權就配偶、四親等內之親屬
    、最近一年有同居事實之其他親屬、主管機關、社會福利機
    構或其他適當之人選定一人或數人為監護人，並同時指定會
    同開具財產清冊之人。法院為前項選定及指定前，得命主管
    機關或社會福利機構進行訪視，提出調查報告及建議。監護
    之聲請人或利害關係人亦得提出相關資料或證據，供法院斟
    酌；法院選定監護人時，應依受監護宣告之人之最佳利益，
    優先考量受監護宣告之人之意見，審酌一切情狀，並注意下
    列事項：(一)受監護宣告之人之身心狀態與生活及財產狀況。
    (二)受監護宣告之人與其配偶、子女或其他共同生活之人間之
    情感狀況。(三)監護人之職業、經歷、意見及其與受監護宣告
    之人之利害關係。(四)法人為監護人時，其事業之種類與內容
    ，法人及其代表人與受監護宣告之人之利害關係。民法第十
    四條第一項、第一千一百十一條及第一千一百十一條之一分
    別定有明文。
三、經查，聲請人所主張之事實，業據其提出身分證影本、身心
    障礙手冊、戶籍謄本為證，而本院於鑑定人即天主教耕莘醫
    院劉宜釗醫師前訊問相對人之心神狀況，鑑定人鑑定意見認
    為相對人於近三年記憶力與對人辨識能力等認知功能有障礙
    ，無法行走，使用尿布，日常生活完全需他人協助，其認知
    功能已達極重度失智之狀態。檢查身體及精神狀態時，相對
    人右側肢體無力，使用尿布，無自發性語言，無法回答任何
    問題，臨床診斷為極重度失智症，因認知功能嚴重受損，無
    法執行處理自身事務。綜上，相對人具有顯著心智缺陷，記
    憶力、定向感及判斷能力等認知功能均嚴重缺陷，其障礙程
    度已達極重度；無管理處分自己財產之能力，無回復可能性
    等語（參見本院一○○年二月二十四日訊問筆錄及天主教耕
    莘醫院同年三月八日函附之精神鑑定報告書）。是相對人因
    精神障礙或其他心智缺陷，致不能為意思表示或受意思表示
    ，或不能辨識其意思表示之效果，爰為相對人監護之宣告。
四、再者，本院囑託臺北市政府社會局就本件選定監護人進行訪
    視，並提出調查報告及建議。經查：
  (一)就支持系統而言：相對人支持系統充足，子女大都接受高等
    教育，有對外處理事務之能力及意願，且支持系統可發揮功
    能，案家人力、物力及外傭，多人可妥善照護案主生活起居
    醫療陪同等事宜。相對人重度失能、多殘，須由專業醫師診
    斷評估其日後復健之可能性。
  (二)就家庭動力而言：案子女有共識，認為案次女即聲請人陳翠
    卿工作時間彈性，未婚，無家累，可全心處理相對人的相關
    事務，案長女陳翠玲、案五女陳麗文、案長子即關係人陳汶
    杰都認同，願意由其出面當聲請人。聲請人、關係人與其他
    案女們手足關係互動頻繁且融洽，互相支援。
  (三)就監護能力而言：聲請人與相對人長期共同生活，知悉相對
    人習性，具監護意願及照顧能力。社工向聲請人、關係人及
    案五女說明監護宣告內涵時，聲請人認為是因為要申請相對
    人印鑑證明，才向法院提出監護宣告，所以還未想到有開具
    財產清冊之相關事宜。關係人教育學經歷豐富，經常出入國
    內外，然其在國外要返國處理案主相關事務，都要事先一段
    時間告知，機動性稍弱，聲請人年紀長，居家工作可彈性時
    間外出，處理其他與相對人相關之事務，故聲請人適合擔任
    案主監護人。
  (四)就照顧計畫之可行性：相對人照顧計畫都已執行中，相對人
    已被妥適照顧六、七年，評估現行照顧計畫可繼續執行。
  (五)就會同開具財產清冊之人而言：聲請人、關係人案長女、案
    五女都表示，有關相對人名下財產問題，所有案子女都有權
    利共同參與討論與關心，且表示手足之間互動頻繁，彼此之
    間資訊互通，都認為案子女受過相當教育程度，都有能力擔
    任監護人，然有些人在國外處理較不便，所以認為由在國內
    較有對外應對能力之人擔任會同開具財產清冊之人都可接受
    。住北市的聲請人、案長女及案四女都可就近處理案主事務
    ，惟案四女已中風行動不便，案五女住國外，故宜由關係人
    及案長女擔任會同開具財產清冊之人較適宜。
  (六)建議：綜合相對人家庭環境、身心經濟狀況及被照護狀況、
    相對人與聲請人及其他子女互動情形、聲請人照顧監護意願
    與能力評估，聲請人對相對人照顧並未有不妥適之處，且後
    續相對人照顧計畫亦評估可行。上述訪視內容與評估意見係
    僅訪視聲請人、相對人、關係人及案五女彙整所得及與案長
    女電話聯繫，受限僅一次訪視且未能蒐集參酌在中部案三女
    及中風案四女意見。
五、本院依民法第一千一百十一條、第一千一百十一條之一規定
    ，參酌聲請人提出之相關資料證據、臺北市政府社會局訪視
    報告書內容，認關係人經常出入國內外，機動性稍弱，雖聲
    請人聲請由關係人擔任監護人，但仍以聲請人擔任相對人之
    監護人較為適當，爰選定陳翠卿為陳林治之監護人，另指
    定關係人陳汶杰為會同開具相對人陳林治財產清冊之人，
    以保障相對人之權益。又監護人依民法第一千一百十三條準
    用同法第一千零九十九條之規定，於監護開始時，對於受監
    護宣告人之財產，應會同關係人陳汶杰於二個月內開具財產
    清冊並陳報法院，併此敘明。
六、爰裁定如主文。
中    華    民    國   100    年    3     月    21    日
                          家事法庭法  官  文衍正
以上正本係照原本作成。
監護宣告部分不得抗告。
如不服本裁定選定監護人及指定會同開具財產清冊之人部份，應
於送達後10日內向本院提出抗告，並繳納抗告費新臺幣1000元。
中    華    民    國   100    年    3     月    21    日
                                  書記官  蔡沛圻